【裁判字號】    98,家聲,118
【裁判日期】    980519
【裁判案由】    變更子女姓氏
【裁判全文】
臺灣高雄地方法院民事裁定             98年度家聲字第118號
聲  請  人  乙○○
相  對  人  甲○○
上聲請人聲請變更子女姓氏事件，本院裁定如下：
    主  文
准聲請人乙○○（女，民國○○年○○月○ 日生，身分證統一編號：
Ｚ000000000號）變更姓氏為母姓「孫」。
程序費用新臺幣壹仟元由相對人負擔。
    理  由
一、聲請意旨略以：聲請人之母親孫金珠與相對人原係夫妻，嗣
    於民國72年間協議離婚，並約定聲請人之權利義務之行使或
    負擔，由相對人任之。惟自77年後，聲請人即由母親孫金珠
    獨力扶養長大，相對人並未善盡應養育照顧聲請人之義務，
    ，且對聲請人均不聞不問，聲請人為報答母親養育之恩，且
    對相對人之父姓已無認同感，聲請人爰依民法第1059條第5
    項第1 、4 款規定，請求變更姓氏為母姓即「孫」姓等語。
二、按「有下列各款情形之一，且有事實足認子女之姓氏對其有
    不利之影響時，父母之一方或子女得請求法院宣告變更子女
    之姓氏為父姓或母姓：一、父母離婚者。二、父母之一方或
    雙方死亡者。三、父母之一方或雙方生死不明滿三年者。四
    、父母之一方曾有或現有未盡扶養義務滿二年者。」，民法
    第1059條第5 項定有明文。
三、經查，聲請人主張之上揭事實，業據聲請人於本院審理中陳
    述在卷，並有聲請人提出之戶籍謄本2 份附卷可參，且證人
    即聲請人母親孫金珠於本院審理中證稱：聲請人自國小3 年
    級起（約77、78年間）即由伊在照顧，相對人知道伊住處，
    但是也從來沒找過聲請人，亦未給付扶養費。相對人自聲請
    人國小3 年級時起就沒盡到照顧扶養小孩的責任等語，而相
    對人經本院合法通知，並未到庭陳述意見，亦未提出書狀作
    何陳述或答辯，本院綜合參酌上揭事證，認聲請人上揭主張
    其母親孫金珠與相對人原係夫妻，嗣於72年間協議離婚，並
    約定聲請人之權利義務之行使或負擔，由相對人任之，惟自
    77年後，聲請人即由孫金珠獨力扶養長大，相對人並未善盡
    應養育照顧聲請人之義務，且對聲請人均不聞不問等情，應
    可採信。
四、本院審酌，聲請人之母親孫金珠與相對人於72年間協議離婚
    時，聲請人年僅約4 歲，尚屬幼兒，正亟需父母親之照顧與
    關懷，而孫金珠與相對人於協議離婚時，已約定聲請人之權
    利義務之行使或負擔，由相對人任之，惟相對人卻自77年起
    即未扶養照顧聲請人，而係由孫金珠實際負責扶養照顧聲請
    人之責任，足認相對人未善盡其對聲請人之扶養義務顯已逾
    2 年，且自77年起迄今，相對人並未給付扶養費用，亦未探
    視過聲請人，迄今已約21年，足認相對人對於聲請人之成長
    狀況並不關心，是聲請人陳稱其對相對人之父姓已無認同感
    ，而有改姓母姓之意願等語，衡情應屬可以理解，且因相對
    人長期對聲請人漠不關心，聲請人對其現「易」之姓氏，主
    觀上已無認同感，則聲請人現之父姓已對聲請人身心之健全
    ，容有不利之影響，而有變更為母姓「孫」姓之必要。從而
    ，聲請人依據民法第1059條第5 項規定，聲請變更其姓氏為
    母姓即「孫」姓，為有理由，應予准許。
五、依非訟事件法第21條第2 項、第24條第1 項，民事訴訟法第
    第95條、78條，裁定如主文。
中    華    民    國    98    年    5     月    19    日
                          家事法庭法  官  呂憲雄
以上正本證明與原本無異。
如不服本裁定，應於收受裁定後10日內，向本院提出抗告狀，須
按對照提出繕本，並繳納裁判費。
中    華    民    國    98    年    5     月    19    日
                                  書記官  沈  蘊


司法院資訊處製作；財團法人民間司法改革基金會備份。
